---
title: "Cesta básica"
author: "João Vitor, Eric, Arthur, Gustavo"
date: "2024-06-08"
output:
  html_document:
    toc: true
    toc_float: true
---








<br> <br>

![](https://th.bing.com/th/id/OIP.Kt7usciNRDfoAjIPkcbStQHaHa?rs=1&pid=ImgDetMain){width="30%"} 

<br> <br>

## INFORMATIVO DE MARÇO DE 2024

<br> <br>

O Colegiado de Economia da FACAPE realiza mensalmente a pesquisa do Custo da Cesta Básica. Neste boletim foi feita a comparação do mês de março de 2024 com o mês de fevereiro do mesmo ano. A cesta básica de alimentação, instituída pelo Decreto lei 399 de 30 de abril de 1938, apresentou, na comparação dos meses supracitados, inflação de 4,28% em Juazeiro/BA e de 6,26%, em Petrolina/PE. Considerando as informações das duas cidades agregadas, a inflação no período foi de 5,30%. Assim, um trabalhador do Vale do S. Francisco que recebeu um salário-mínimo de R\$ 1.412,00, gastou 42,4% da renda com a compra de produtos da cesta básica. Isto significa que, após a aquisição da cesta básica de alimentos, restaram R\$ 813,37 para gastar com as demais despesas (moradia, transporte, vestuário, saúde e higiene e serviços pessoais). Observando os últimos 12 meses, em Juazeiro/BA os alimentos acumulam alta de 6,71%. Em Petrolina/PE, o acumulado é positivo, de 14,78%. A nível nacional, os cálculos do DIEESE encontraram aumento do custo em 10 das 17 capitais pesquisadas no ano de 2024. O maior aumento, a nível nacional, ocorreu em Recife/PE (5,81%). A maior redução ocorreu no Rio de Janeiro (-2,47%). A cesta mais cara foi a de São Paulo/SP (R\$ 813,26) e Aracaju/SE teve a cesta mais barata (R\$ 555,22). A Tabela 1 abaixo mostra que a pesquisa do custo da Cesta Básica do Colegiado de Economia da FACAPE estimou o custo no mês de Março de 2024 em R\$ 576,98 para Juazeiro/BA e, em Petrolina/PE, R\$ 620,29, ou seja, a cesta na cidade baiana foi R\$ 43,31 mais barata do que na cidade pernambucana.

<br> <br>

```{R, echo = FALSE}

produtos <- c("Carne (kg)", "Leite Integral (Litro)", "Feijão Carioca (Kg)", "Arroz (Kg)", "Farinha (Kg)", 
              "Tomate (kg)", "Pão Frances (kg)", "Café em Pó (Kg)", "Banana (Dúzia)", "Açúcar (Kg)", 
              "Óleo Soja (900 ml)", "Margarina (250g)", "Custo Total da Cesta Básica")

qtd <- c(4.5, 6, 4.5, 3.6, 3, 12, 6, 0.3, 7.5, 3, 0.833, 3, NA)

custo_juazeiro <- c(160.69, 34.21, 36.25, 22.88, 19.53, 92.29, 76.89, 9.61, 94.62, 12.84, 5.56, 11.60, 576.98)

variacao_mes_juazeiro <- c(-0.66, -0.22, -3.87, 0.70, -0.34, 29.63, 0.40, 4.86, 4.68, 4.86, 0.15, -4.00, 4.28)


acumulad0_12_meses_juazeiro <- c(-4.72,-5.40,-12.03,25.58,-0.88,40.19,0.76,2.53,44.65,11.75,-26.03,-13.82,6.71)


custo_petrolina <- c(156.77, 34.32, 40.88, 24.55, 18.67, 110.74, 81.63, 10.30, 111.06, 14.12, 6.29, 10.95, 620.29)

variacao_mes_petrolina <- c(-0.66, -2.04,1.15,-2.12,-0.62,43.63,-1.85,2.27,5.09,6.44,2.75,-1.97,6.26)

acumulad0_12_meses_petrolina <- c(-3.69, -5.42, -4.41, 27.7, -1.4, 71.01, -1.96, 0.9, 63.12, 17.78, -17.98, -9.25,14.78)





data_frame <- data.frame(Produtos = produtos, 
                         Qtd = qtd, 
                         `custo_juazeiro` = custo_juazeiro, 
                         `variacao_mes_juazeiro` = variacao_mes_juazeiro, 
                         `acumulad0_12_meses_juazeiro` = acumulad0_12_meses_juazeiro,
                         `custo_petrolina` = custo_petrolina,
                         `variacao_mes_petrolina` = variacao_mes_petrolina,
                         `acumulad0_12_meses_petrolina` = acumulad0_12_meses_petrolina)

```

<br> <br>


```{r}

```


### Tabela 1: Custo da Cesta Básica em Juazeiro/BA e Petrolina/PE: Março de 2024.

```{r, echo=FALSE, warning=FALSE}

library(DT)

datatable(data_frame, 
          options = list(pageLength = nrow(data_frame), # Definir o pageLength para o número total de linhas na tabela
                         lengthMenu = c(nrow(data_frame)), # Definir o lengthMenu apenas para o número total de linhas na tabela
                         searching = FALSE, 
                         ordering = TRUE, 
                         responsive = TRUE, 
                         dom = 'Bfrtip', 
                         buttons = c('copy', 'csv', 'excel', 'pdf', 'print')
          ),
          rownames = FALSE, 
          class = 'cell-border stripe',
          caption =  ' Fonte: Pesquisa sobre o CCB-VSF-Colegiado de Economia/FACAPE-Petrolina.
Os preços foram coletados em Juazeiro/BA e Petrolina/PE entre os dias 01 e 29 de Março de 2024.
*Corresponde ao consumo com alimentação de um trabalhador adulto da região 2 (Decreto-lei 399 de 03-04-1938).' 
)

```

<br> <br>

Analisando a Tabela 1 pode-se verificar que o item com maior aumento, no mês de março, nas duas cidades analisadas, foi o tomate. Se acordo com especialistas, a oferta foi muito afetada negativamente por questões climáticas, alternando excesso de calor e chuva, além de se estar no final da safra de verão. Por outro lado, a demanda aumentou no período. Esta combinação fez os preços aumentarem muito. Outro produto com alta de preços relevante foi o açúcar. Os principais motivos são a baixa oferta do açúcar com melhor qualidade e o aumento do preço no mercado internacional. O açúcar produzido na região Nordeste teve oferta reduzida por estar em final de safra e o conjunto de fatores fez os preços aumentarem. Apesar de uma redução no mês de março em relação a fevereiro, quando se considera os últimos doze meses chama a atenção a forte elevação do preço do arroz, alimento muito importante na alimentação do brasileiro. Espera-se que o aumento da colheita da safra brasileira e das importações ajudem a reduzir as cotações. A Tabela 2 apresenta as informações sobre as variações de preços encontradas durante todo o mês da pesquisa. Estas variações refletem, para o mesmo produto, as diferenças de supermercados, marcas, dia da semana e semana do mês na qual a coleta do preço foi realizada e são importantes para os consumidores poderem balizar as próximas compras. Como pode ser observado, existem muitas diferenças entre os preços coletados. Assim, os consumidores precisam ficar atentos e pesquisar para poder economizar.

<br> <br>

### Tabela 2: Valores Máximo e Mínimo por produtos em Juazeiro/BA e Petrolina/PE: Março de 2024.

```{r, echo=FALSE}

produtos2 <- c("Carne (kg)", "Leite Integral (Litro)", "Feijão Carioca (Kg)", "Arroz (Kg)", "Farinha (Kg)", 
              "Tomate", "Pão Frances", "Café em Pó (Kg)", "Banana (Dúzia/Kg)", "Açúcar (Kg)", 
              "Óleo de Soja (900 ml)", "Margarina (250g)")



maximo <- c(42.99, 8.99, 11.15, 10.35, 8.99, 10.90, 14.50, 10.99, 17.79, 5.50, 11.99, 6.25)
minimo <- c(26.95, 4.09, 5.39, 5.19, 4.29, 3.99, 10.90, 5.39, 7.18, 3.39, 5.45, 0.99)
diferenca_maximo <- c(59.52, 119.80, 106.86, 99.42, 109.56, 173.18, 33.03, 103.90, 147.77, 62.24, 120.00, 531.31)
maximo_2 <- c(45.50, 10.99, 11.99, 11.99, 12.90, 12.99, 15.00, 13.90, 19.17, 6.89, 13.75, 4.99)
minimo_2 <- c(25.99, 3.99, 6.99, 4.75, 3.89, 5.29, 11.90, 5.99, 5.88, 3.49, 5.48, 1.49)
diferenca_maximo_2 <- c(75.07, 175.44, 71.53, 152.42, 231.62, 145.56, 26.05, 132.05, 226.05, 97.42, 150.91, 234.90)

# Criando o DataFrame
data_frame2 <- data.frame(Produtos = produtos2,
                         `Máximo_juazeiro` = maximo,
                         `Mínimo_juazeiro` = minimo,
                         `Diferença_porcentagem_juazeiro` = diferenca_maximo,
                         `Máximo_petrolina` = maximo_2,
                         `Mínimo_petrolina` = minimo_2,
                         `Diferença_petrolina` = diferenca_maximo_2)


```

```{r, echo=FALSE}
datatable(data_frame2, 
          options = list(pageLength = nrow(data_frame2), # Definir o pageLength para o número total de linhas na tabela
                         lengthMenu = c(nrow(data_frame2)), # Definir o lengthMenu apenas para o número total de linhas na tabela
                         searching =FALSE,
                         ordering = FALSE,
                         responsive = FALSE,
                         dom = 'Bfrtip', 
                         buttons = c('copy', 'csv', 'excel', 'pdf', 'print')
          ),
          rownames = FALSE, 
          class = 'cell-border stripe',
          caption = 'Fonte: Pesquisa sobre o CCB-VSF-Colegiado de Economia/FACAPE-Petrolina,
Os preços foram coletados em Juazeiro/BA e Petrolina/PE entre os dias 01 e 29 de Março de 2024.'
)


```


## Gráficos
```{R, echo = FALSE}

library(ggplot2)

data_frame$Produtos<- reorder(data_frame$Produtos, data_frame$custo_petrolina)

ggplot(data_frame, aes(x = Produtos, y = custo_petrolina )) +
  geom_bar(stat = "identity", position = "dodge", col = "skyblue", fill = "skyblue") +
  labs(title = "Custo dos produtos em Petrolina",
       x = "Produtos",
       y = "Custo (R$)",
       fill = "Local") +
  theme_minimal() + 
   scale_y_continuous(n.breaks = 20)+
   scale_x_discrete(expand = expansion(add = c(0.1, 0.1)))+
  coord_flip()
```


```{R, echo = FALSE}


data_frame$Produtos<- reorder(data_frame$Produtos, data_frame$custo_juazeiro)

 ggplot(data_frame, aes(x = Produtos, y = custo_juazeiro )) +
   geom_bar(stat = "identity", position = "dodge", col = "#F8E289", fill = "#F8E289") +
   labs(title = "Custo dos produtos em Juazeiro",
        x = "Produtos",
        y = "Custo (R$)",
        fill = "Local") +
   theme_minimal() + 
   scale_y_continuous(n.breaks = 20)+
   scale_x_discrete(expand = expansion(add = c(0.5, 0.5)))+
  coord_flip()
 
   

        


```